【裁判字號】    97,交訴,124
【裁判日期】    970930
【裁判案由】    公共危險等
【裁判全文】
臺灣臺中地方法院刑事判決  97年度交訴字第124號
公  訴  人  臺灣臺中地方法院檢察署檢察官
被      告  丙○○
上列被告因公共危險等案件，經檢察官提起公訴（96年度偵字第
25030號），本院判決如下：
    主    文
丙○○因過失傷害人，處拘役肆拾日，如易科罰金，以新臺幣壹
仟元折算壹日。又服用酒類，不能安全駕駛動力交通工具而駕駛
，處拘役伍拾玖日，如易科罰金，以新臺幣壹仟元折算壹日。應
執行拘役玖拾日，如易科罰金，以新臺幣壹仟元折算壹日。
被訴肇事逃逸部分，無罪。
    事    實
一、丙○○於民國九十六年十月十一日十七時許，在臺中市○區
    ○○路之太平橋附近飲酒後，酒後已達不能安全駕駛動力交
    通工具之程度，仍於同日十九時許，駕駛車牌號碼四二七三
    －ＪＳ號自用小客車，欲返回其位於臺中市○○街之租屋處
    ，並沿臺中市○區○○路由南往北方向行駛。於同日十九時
    多許，在同市區○○路近東英一街交岔口處，原應注意車輛
    行駛時，駕駛人應注意車前狀況，隨時採取必要之安全措施
    ，而依當時天候為晴，光線為暮光，路面為乾燥無缺陷之柏
    油路面，且無障礙物，視距良好等情況，並無不能注意之情
    事，然丙○○因酒醉而降低注意力致疏未注意同向前方由乙○○○所騎乘之車牌號碼Ｇ三Ｕ－一二三號機車，發現時又
    因酒後控制力不佳而自後追撞，致乙○○○人車倒地，乙○○○並受有背部挫傷之傷害。嗣丙○○於同日二十時五分許
    ，前往乙○○○位於臺中市○區○○路三七一巷八之一號之
    住處時，仍醉意甚濃，在與乙○○○之配偶甲○○協商時，
    竟取出一瓶鐵罐啤酒飲用之，為甲○○制止並報警處理，經
    警方於同日二十二時五十四分對丙○○實施酒精濃度測試，
    測得其呼氣酒精濃度為一點一七ＭＧ／ＤＬ，始查悉上情。
二、案經乙○○○訴由臺中市警察局第三分局報告臺灣臺中地方
    法院檢察署檢察官偵查起訴。
    理    由
壹、程序方面：
一、按刑事訴訟法第一百五十九條第一項規定：「被告以外之人
    於審判外之言詞或書面陳述，除法律有規定者外，不得作為
    證據。」其立法意旨，乃在於確保被告之反詰問權。同法第
    一百五十九條之五第一項規定：「被告以外之人於審判外之
    陳述，雖不符前四條之規定（同法第一百五十九條之一至第
    一百五十九條之四），而經當事人於審判程序同意作為證據
    ，法院審酌該言詞陳述或書面陳述作成時之情況，認為適當
    者，亦得為證據。」同法條第二項規定：「當事人、代理人
    或辯護人於法院調查證據時，知有刑事訴訟法第一百五十九
    條第一項不得為證據之情形，而未於言詞辯論終結前聲明異
    議者，視為有前項之同意。」其立法意旨，則在於確認當事
    人對於傳聞證據有處分權，得放棄反對詰問權，同意傳聞證
    據可作為證據；但因我刑事訴訟法尚非採澈底之當事人進行
    主義，乃又限制以法院認為適當者，始得為證據。因此，當
    事人同意或依法視為同意某項傳聞證據作為證據使用者，實
    質上即表示有反對詰問權之當事人已放棄其反對詰問權，如
    法院認為適當，不論該傳聞證據是否具備刑事訴訟法第一百
    五十九條之一至第一百五十九條之四所定情形，均容許作為
    證據；換言之，當事人放棄對原陳述人行使反對詰問權者，
    屬於證據傳聞性之解除行為，如法院認為適當，即容許該傳
    聞證據作為證據，不以未具備刑事訴訟法第一百五十九條之
    一至第一百五十九條之四所定情形為前提，非常上訴意旨認
    以未具備該等情形為前提，尚有誤解。又法院於何種情況，
    得認為適當，應審酌該傳聞證據作成時之情況，如該傳聞證
    據之證明力明顯過低或係違法取得，即得認為欠缺適當性；
    惟是否適當之判斷，係以當事人同意或視為同意為前提，即
    當事人已無爭議，故法院除於審理過程中察覺該傳聞證據之
    作成欠缺適當性外，毋庸特別調查，而僅就書面記載之方式
    及其外觀審查，認為無問題而具有適當性即可，最高法院九
    十七年度臺非字第五號判決意旨參照。又前揭同法第一百五
    十九條之五第二項規定，乃係基於證據資料愈豐富，愈有助
    於真實發現之理念，酌採當事人進行主義之證據處分權原則
    ，並強化言詞辯論主義，透過當事人等到庭所為之法庭活動
    ，在使訴訟程序順暢進行之要求下，承認傳聞證據於一定條
    件內，得具證據適格。此種「擬制同意」，因與同條第一項
    之明示同意有別，實務上常見當事人等係以「無異議」或「
    沒有意見」表示之，斯時倘該證據資料之性質，已經辯護人
    閱卷而知悉，或自起訴書、原審判決書之記載而了解，或偵
    、審中經檢察官、審判長、受命法官、受託法官告知，或被
    告逕為認罪答辯或有類似之作為、情況，即可認該相關人員
    於調查證據之時，知情而合於擬制同意之要件，亦有最高法
    院九十六年度臺上字第四一七四號判決意旨可資參照。
二、查被告對於本判決所引用之下列各項證據方法之證據能力，
    於本院審理時均表示無意見而不爭執其證據能力，視為有刑
    事訴訟法第一百五十九條之五第一項之同意，揆諸前開說明
    ，該等被告以外之人於審判外所為言詞或書面陳述，其證據
    傳聞性已解除；且由本院歷次審理過程觀之，並未察覺前開
    傳聞證據之作成欠缺適當性，且由該等傳聞證據之筆錄或文
    書記載方式及其外觀審查，其等之作成亦無問題而有適當性
    ，依刑事訴訟法第一百五十九條之五之規定，自得作為證據
    ，合先敘明。
貳、實體方面：
甲、有罪部分：
一、訊據被告對於上揭過失傷害及酒後駕車等事實，迭於偵查及
    本院準備程序及審理時坦承不諱，核與證人即被害人乙○○○（下稱證人乙○○○）於警詢陳述，及偵查中結證述，並
    於本院審理中結證情節相符，復有道路交通事故現場圖、道
    路交通事故調查報告表（一）（二）、呼氣酒精濃度測定值
    各一份及照片九張在卷可稽。復按汽車行駛時，駕駛人應注
    意車前狀況，並隨時採取必要之安全措施，道路交通安全規
    則第九十四條第三項定有明文。查案發當時天候為晴，光線
    為暮光，路面為乾燥無缺陷之柏油路面，且無障礙物，視距
    良好，並無不能注意之情事，有道路交通事故現場圖、道路
    交通事故調查報告表（一）、（二）及照片九張在卷可參。
    被告行駛至上開肇事地點時，係屬直行車輛，若其確有遵守
    交通法規，應不致於自後追撞證人乙○○○所駕駛之機車，
    衡諸上開客觀情況，故被告確有未注意車前狀況之過失，甚
    為明確。且證人乙○○○於本件車禍後確受有事實欄所述之
    傷害，有中國醫學大學附設醫院診斷證明書乙紙在卷可稽。
    故被告疏未注意，明顯違反客觀之注意義務，與證人乙○○○所受之傷害間，具有相當之因果關係。另按汽車駕駛人飲
    用酒類或其他類似物後其吐氣所含酒精濃度超過每公升○點
    二五毫克或血液中酒精濃度超過百分之○點○五以上者，不
    得駕車，道路交通安全規則第一一四條第二款定有明文。而
    刑法第一八五條之三服用酒類不能安全駕駛而駕駛之公共危
    險罪，其立法目的乃在藉抽象危險犯之構成要件，以嚇阻酒
    後駕車危害道路交通安全。再參諸德國、美國之認定標準，
    對於酒精濃度呼氣已達每公升○點五五毫克以上，肇事率為
    一般正常人之十倍，認為已達「不能安全駕駛」之標準；至
    於上揭數值以下之行為，如輔以其他客觀事實得作為「不能
    安全駕駛」之判斷時，亦應依刑法第一百八十五條之三之規
    定移送法辦處以刑罰，法務部八十八年五月十八日法檢字第
    ○○一六六九號函釋甚明。本件被告呼氣中之酒精濃度高達
    每公升一點一七毫克，有其呼氣酒精濃度測定值乙紙在卷可
    查，顯已超逾上揭標準值甚多，且致其因酒後注意力降低而
    自後方撞擊證人乙○○○，並致其成傷，堪認其已達於不能
    安全駕駛動力交通工具之程度，殆無疑義。足認被告上揭自
    白應與事實相符。本件事證明確，被告過失傷害及酒後駕車
    等犯行均堪認定，自應依法論科。
二、按行為後法律有變更者，適用行為時之法律，但行為後之法
    律有利於行為人者，適用最有利於行為人之法律，為刑法第
    2條第1項所明定。查刑法第一百八十五條之三業於九十七年
    一月二日修正公布，自同年月四日起施行，修正前之舊法（
    下稱修正前刑法第一百八十五條之三）規定：「服用毒品、
    麻醉藥品、酒類或其他相類之物，不能安全駕駛動力交通工
    具而駕駛者，處一年以下有期徒刑、拘役或三萬元以下罰金
    」，新法則修正為：「服用毒品、麻醉藥品、酒類或其他相
    類之物，不能安全駕駛動力交通工具而駕駛者，處一年以下
    有期徒刑、拘役或科或併科十五萬元以下罰金」，經予比較
    後，修正後之新法並未較有利於被告，故本件應依刑法第二
    條第一項前段，適用修正前之舊法論科。故核被告所為，係
    犯修正前刑法第一百八十五條之三之服用酒類，不能安全駕
    駛動力交通工具而駕駛罪、刑法第二百八十四條第一項前段
    之過失傷害罪。其所犯上開二罪名，犯罪各別，犯罪構成要
    件復異，應分論併罰。又被告酒醉駕車因而致人受傷，應負
    刑事責任，就前揭刑法第二百八十四條第一項前段之過失傷
    害罪部分應依道路交通管理處罰條例第八十六條第一項規定
    加重其刑。爰審酌被告前已有一次酒後駕車之犯行，經本院
    以九十五年度中交簡字第一八五二號判處拘役五十日，如易
    科罰金，以新臺幣一千元折算一日確定，竟再為本件酒後駕
    車犯行，且本次所測得之呼氣酒精濃度達每公升一點一七毫
    克，有臺灣高等法院被告前案紀錄表、呼氣酒精濃度測定值
    各一紙在卷可憑，置其餘用路人之安危於不顧，且本件確因
    而無法注意車前狀況而肇事，自後撞擊證人乙○○○所騎乘
    之機車，致證人乙○○○受有如上所述之傷勢，確屬可責，
    被告犯後雖坦承酒後駕車及過失傷害部分之犯行，惟未能與
    被害人達成和解及證人乙○○○於本院審理時就刑度表示無
    意見等一切情狀，分別量處如主文所示之刑及諭知易科罰金
    之折算標準，並定其應執行之刑及諭知易科罰金之折算標準
    ，以示警懲。
乙、無罪部分：
一、公訴意旨略以：被告丙○○明知其已肇事致證人乙○○○受
    傷，係依法負有救助義務之人，理應將乙○○○送醫救治，
    或為適當之保護處置，惟其竟置證人乙○○○傷勢於不理，
    不為必要之安全救護行為，乃基於肇事逃逸之故意，駕駛汽
    車逕行駛離現場而逃逸。嗣因證人乙○○○自行騎乘機車追
    躡丙○○，並要被告丙○○前往證人乙○○○之住處協商賠
    償事宜，因認被告丙○○涉有刑法第一百八十五條之四之肇
    事逃逸罪等語。
二、按犯罪事實應依證據認定之，無證據不得認定犯罪事實；又
    不能證明被告犯罪者，應諭知無罪之判決，刑事訴訟法第一
    百五十四條第二項、第三百零一條第一項分別定有明文；且
    認定不利於被告之事實，須依積極證據，苟積極證據不足為
    不利於被告事實之認定時，即應為有利於被告之認定，更不
    必有何有利之證據，亦有最高法院三十年上字第八一六號判
    例可資參照；且認定不利於被告之事實，須依積極證據，苟
    積極證據不足為不利於被告事實之認定時，即應為有利於被
    告之認定，更不必有何有利之證據，亦有最高法院三十年上
    字第八一六號判例可資參照；並認定犯罪事實所憑之證據，
    雖不以直接證據為限，間接證據亦包括在內；然而無論直接
    或間接證據，其為訴訟上之證明，須於通常一般之人均不致
    有所懷疑，而得確信其為真實之程度者，始得據為有罪之認
    定，倘其證明尚未達到此一程度，而有合理之懷疑存在時，
    基於無罪推定之原則，即應為無罪之判決（最高法院七十六
    年臺上字第四九八六號判例參照）。
三、經查，本件公訴人認被告涉犯刑法第一百八十五條之四之肇
    事逃逸罪嫌，無非以證人乙○○○之證述為唯一論據，被告
    堅詞否認有何肇事逃逸之犯行，辯稱：伊係聽證人乙○○○
    之言，開車前去工地尋找證人乙○○○所稱之家人，後來因
    找不到又折返回原地，伊若真有逃逸之犯意，以其駕駛車輛
    ，證人乙○○○騎乘機車，伊早就逃逸無蹤等語。經查：
（一）本件被告於肇事時，係駕駛汽車，而證人乙○○○於受傷
      時，係騎乘機車乙節，為被告及證人乙○○○所不爭執，
      應可採信。衡之一般常情，汽車與機車之速度有顯然差別
      ，倘被告真有意肇事逃逸，被告確實得以輕易逃逸，故被
      告所辯，非無可採。另被告於肇事第一時間，曾攙扶證人
      乙○○○，並在證人乙○○○告知住處方向後，駕車前行
      又折返回事發地點乙節，業據證人乙○○○於本院證述綦
      詳（本院卷第八十四頁第十二行），故被告是否真有逃逸
      之犯行及主觀犯意，尤值深疑。
（二）而針對被告駕車前往後又折返乙節，經被告解釋係因往前
      開，但找不到工地等語（本院卷第八十四頁反面），與證
      人乙○○○所結證述於事發後曾向被告稱前方有工地等語
      （本院卷第八十四頁第十四行）相符，而觀被告之住所為
      苗栗縣泰安鄉錦水村圓墩十四號，並非本件事發地點附近
      之人，故衡之常情，確有可能經證人乙○○○指示而將車
      輛往前開，但因不諳地形而無法尋獲，其無肇事逃逸之犯
      行甚明。
（三）另針對被告於往前開後又折返乙節，雖然不能排除被告有
      逃逸之犯意，但卻因對地理位置不熟，而無從逃逸，才有
      折返之舉，此推論固非無理，但查被告於本院審理時，針
      對第一時間曾攙扶證人乙○○○起身，及跟隨證人乙○○○至其家中經過，乃至於針對證人乙○○○質疑其有手機
      卻隱匿乙事，均能清楚證述，顯然其於事發當時，雖因飲
      酒致不能安全駕駛，但精神尚屬良好，始得針對上述事項
      均有清楚記憶，即可排除其折返係因飲酒後精神狀況不佳
      致其逃逸未果之可能。
（四）至於證人乙○○○稱被告第一時間並未開向證人乙○○○
      所指住處之方向等語（參本院卷第八十四頁第九行），然
      被告並非事發地點附近之人，既如前述，其對當地地形及
      路況，本難期了解，又所謂「方向」常取決於個人角度之
      觀感，倘未明確指出詳細地點、位置，尤難據為特定。故
      被告稱證人乙○○○僅有講住處在何方向，但沒講確切位
      置，加上證人乙○○○操臺語口音，致被告聽不清楚等語
      ，即與常情不違而值採信。
（五）另被告於尋找證人乙○○○之住處未果後，由證人乙○○○牽機車在前，被告駕駛車輛在後跟隨，而至證人乙○○○之住處等情，業據證人乙○○○於本院審理時結證綦詳
      （本院卷第八十四頁反面第一行），倘被告真有意駕車逃
      逸，被告大可旋即掉頭駛離現場，但被告反倒以其駕駛速
      度較快之汽車，跟隨已受傷之證人乙○○○所駛乘速度較
      慢之機車後方，顯然其無逃逸之犯意甚明。
（六）又證人乙○○○與被告於抵達證人乙○○○之住處後，證
      人乙○○○乃由其子陪同前往臺新醫院就醫，嗣又轉院至
      中國醫藥學院，於途中被告亦曾至臺新醫院，並在轉院過
      程中，尚且自己搭計程車至中國醫藥學院探望等情，除有
      被告陳述在卷外（本院卷第八十五頁），亦經證人甲○○
      於本院審理時結證綦詳（本院卷第八十五頁）且互核相符
      ，顯然被告所言屬實，而其果若欲逃逸，於轉院過程中，
      亦大可輕鬆離開，焉有仍自行搭乘計程車前往探望之理，
      凡此均足證被告確無肇事逃逸之犯意。
四、綜上所述，本件不論從事發第一時間，被告曾攙扶證人乙○○○，並駕車前行後又折返，復又駕車尾隨速度較慢之證人
    乙○○○至其住處，嗣後於就醫過程中，又自行搭車前往探
    望等情，均足證被告於事發後之行為，顯然與肇事逃逸罪之
    犯行有間；又其倘真有肇事逃逸之犯意，於前揭事發後至就
    醫過程中，被告有十足時間、空間得以逃逸，亦足證其顯無
    肇事逃逸之犯意。故本院審酌前揭等情，認檢察官所提證據
    ，尚未達於通常一般之人均不致有所懷疑，而得確信其為真
    實之程度者，不能據為有罪之認定。此外，本院復查無其他
    積極之事證，足認被告確有公訴人所指之肇事逃逸之犯行，
    本件為不能證明被告犯罪，應諭知無罪之判決。
據上論斷，應依刑事訴訟法第二百九十九條第一項前段、第三百
零一條第一項，刑法第二條第一項前段、修正前刑法第一百八十
五條之三、第二百八十四條第一項前段、第四十一條第一項前段
、第五十一條第六款，刑法施行法第一條之一第一項、第二項前
段，道路交通管理處罰條例第八十六條第一項，判決如主文。
本案經檢察官丁○○到庭執行職務。
中    華    民    國    97    年    9     月    30    日
                刑事第十一庭  審判長法  官  王世華
                                    法  官  丁智慧
                                    法  官  林慶郎
以上正本證明與原本無異
如不服本判決，應於收受本判決後十日內向本院提出上訴書狀，
其未敘述上訴理由者，並得於提起上訴後十日內向本院補提理由
書狀（均須按他造當事人之人數附繕本）「切勿逕送上級法院」
                                    書記官  廖春玉
中    華    民    國    97    年    9     月    30    日
附錄本案論罪科刑法條全文：
中華民國刑法第185條之3
服用毒品、麻醉藥品、酒類或其他相類之物，不能安全駕駛動力
交通工具而駕駛者，處一年以下有期徒刑、拘役或科或併科十五
萬元以下罰金。
中華民國刑法第284條
（過失傷害罪）
因過失傷害人者，處 6 月以下有期徒刑、拘役或 5 百元以下罰
金，致重傷者，處1年以下有期徒刑、拘役或5百元以下罰金。
從事業務之人，因業務上之過失傷害人者，處 1 年以下有期徒刑
、拘役或1 千元以下罰金，致重傷者，處 3 年以下有期徒刑、
拘役或2千元以下罰金。


司法院資訊處製作；財團法人民間司法改革基金會備份。
